臺灣高雄地方法院交通事件裁定　　　　96年度交聲字第1016號
原處分機關　高雄市交通事件裁決中心
異　議　人　甲○○
上列異議人因違反道路交通管理處罰條例案件，對於交通部公路
總局高雄區監理所於中華民國96年10月4 日所為之裁決（原處分
案號：高市府交裁字第裁32-B00000000號）聲明異議，本院裁定
如下：
    主  文
原處分撤銷。
    理  由
一、原處分機關略以：異議人甲○○（以下稱異議人）前於民國
    96年3 月31日5 時30分許，駕駛車牌號碼YU-7406 號自用小
    客車行經高雄市○○路，因有無照駕駛及汽車駕駛人酒精濃
    度超過規定標準（每公升0.4-0.55毫克）等違規事實，遂依
    道路交通管理處罰條例第35條第1 項第1 款規定，處異議人
    罰鍰新台幣（以下同）42000 元整，並吊扣駕駛執照12個月
    ，惟因異議人並無自用小客車駕駛執照，遂改以執行吊扣其
    所有之機車駕駛執照云云。
二、異議意旨則以：異議人無照駕駛前開自用小客車且有酒後駕
    車等違規事實雖屬無訛，但酒醉駕車部分已受有法院簡易判
    決處刑判處拘役50日確定在案，自不應再逕行吊扣其所有之
    機車駕照，爰聲明異議請求撤銷此部分吊銷機車駕照之處分
    云云。
三、按汽車駕駛人，駕駛汽車經測試檢定有酒精濃度超過規定標
    準者，處新臺幣15000 元以上60000 元以下罰鍰，並當場移
    置保管該汽車及吊扣其駕駛執照1 年。汽車駕駛人違反本條
    例規定，應受吊扣駕駛執照處分，於汽車駕駛人係無駕駛執
    照駕車者，在所規定最長吊扣期間內，不得考領駕駛執照。
    又汽車駕駛人，因違反本條例及道路交通安全規則之規定，
    受吊銷駕駛執照處分時，吊銷其持有各級車類之駕駛執照，
    道路交通管理處罰條例第35條第1 項第1 款、第67條第6 項
    及第68條分別定有明文。經查：
  (一)本件異議人於前揭時、地，因酒後駕駛自用小客車，且同時
    無照駕駛等違規情事，業有高雄市政府警察局舉發違反道路
    交通管理事件通知單2 紙在卷可稽，復為異議人所是認無訛
    ，是其此部分交通違規之事實應堪認定，合先敘明。
  (二)道路交通管理處罰條例第68條前於94年12月14日修正公布、
    自95年3 月1 日施行，本件裁決乃於96年6 月20日所為，自
    應依修正後道路交通管理處罰條例第68條憑為裁處依據，合
    先敘明。觀諸修正後第68條乃規定「汽車駕駛人，因違反本
    條例及道路交通安全規則之規定，受吊銷駕駛執照處分時，
    吊銷其持有各級車類之駕駛執照」（與修正前比較係刪除「
    吊扣」），修正原因實乃慮及舊法將違規駕駛人所持有各級
    車類駕駛執照一併吊扣或吊銷失之過酷，影響人民工作及生
    活甚鉅，故依修正後規定受吊扣駕駛執照處分時，即不再吊
    扣其持有各級車類之駕駛執照，僅於受吊銷駕駛執照處分時
    ，始行吊銷其持有各級車類之駕駛執照。況依行政程序法第
    7 條第3 款規定，行政行為採取之方法所造成之損害不得與
    欲達成目的之利益顯失均衡，倘異議人並無機車駕照可供吊
    扣時，吊扣其職業大貨車駕照以代之、雖可達成限制駕駛人
    繼續駕駛機車類行駛之目的，惟勢將同時造成限制駕駛人繼
    續駕駛該級其他自用小型車等車類行駛之結果，此舉造成之
    損害業與所欲達成目的之利益顯然失衡。且道路交通管理處
    罰條例第68條既將「吊扣」各級車類之規定予以刪除，裁決
    機關當未可再逕行處分吊扣其他車種之職業大貨車駕駛執照
    ，其理自明。職是，本件異議人於前述違規之際所駕駛者既
    為自用小客車，故依法所受處分內容應為限制其駕駛自用小
    客車之權利，而異議人就此部分亦已受有無照駕駛之舉發通
    知，有前開高雄市政府警察局舉發違反道路交通管理事件通
    知單可證，原處分機關未見及此，誤引交通部於道路交通管
    理處罰條例第68條修正前所為之相關函釋（交路字第094005
    1433號函、交路89字第008861號函）意見，逕予吊扣異議人
    所持有之機車駕駛執照，此舉顯然不當剝奪異議人駕駛大貨
    車之權利，對異議人權益侵害甚鉅，亦與現行道路交通管理
    處罰條例第68條規定有悖。
  (三)又違反道路交通管理事件裁決書處罰主文欄，吊扣汽車牌照
    或駕駛執照處分，應記明應受吊扣之汽車牌照或駕駛執照名
    稱、號碼及吊扣期間，違反道路交通管理事件統一裁罰基準
    及處理細則第43條第2 項第3 款定有明文，而本件裁決書於
    處罰主文欄僅記載「吊扣駕駛執照12個月」等字樣，並未記
    明應受吊扣之駕駛執照名稱，顯與上開細則規定不符。
  (四)末查，原處分機關雖以異議人所涉酒醉駕車違規部分、業經
    本院96年度交簡字第1881號判決判處拘役50日確定在案為由
    ，遂主動簽請免除原裁決所定罰鍰之處分內容，然異議人既
    係持機車駕照而駕駛自用小客車，似仍應就其所涉無照駕駛
    之交通違規加以裁罰為當，原處分機關就此部分未予審酌，
    亦有疏漏，併予指明。
四、綜上所述，修正後道路交通管理處罰條例第68條規定既將「
    吊扣」二字刪除，故違規駕駛人受有吊扣駕駛執照之處分時
    ，即不再吊扣其持有各級車類之駕駛執照，僅於受吊銷駕駛
    執照處分時，始吊銷其持有各級車類之駕駛執照（此節參照
    交通部95年5 月3 日交路字0950030639號函反面解釋即明）
    。是本件異議人雖因酒後違規駕駛自用小客車，縱其並無自
    用小客車駕駛執照可資吊扣，依法至多僅能依道路交通管理
    處罰條例第67條第6 項規定在所規定最長吊扣期間內不得考
    領該駕駛執照，仍不得率爾吊扣其持有各級車類之駕駛執照
    。又如有吊扣汽車牌照或駕駛執照處分，主文欄亦應記明應
    受吊扣之汽車牌照或駕駛執照名稱、號碼及吊扣期間。從而
    原處分既有上開瑕疵，應由本院將原處分撤銷，俟原處分機
    關詳為審究各情後，另為適法之處分，方稱妥適，遂不另為
    裁定，附此敘明。
據上論斷，應依道路交通案件處理辦法第20條，裁定如主文。
中　　華　　民　　國　　96　　年　　11　　月　　23　　日
                  交通法庭    法  官 陳明呈
以上正本證明與原本無異。
如不服本裁定，應於收受送達後5 日內向本院提出抗告狀。
中　　華　　民　　國　　96　　年　　11　　月　　26　　日
　　　　　　　　　　　　　　　書記官 林明忠
